【裁判字號】    98,訴,152
【裁判日期】    980331
【裁判案由】    殺人未遂
【裁判全文】
臺灣臺北地方法院刑事判決               98年度訴字第152號
公  訴  人  臺灣臺北地方法院檢察署檢察官
被      告  乙○○
選任辯護人  吳宗輝律師
上列被告因違反家庭暴力罪之殺人未遂案件，經檢察官追加起訴
（98年度偵字第76號，原起訴案號：97年度偵字第14258號、157
70號，本院以97年度易字第3183號審理），本院判決如下：
    主    文
乙○○殺人未遂，處有期徒刑柒年陸月。
    事    實
一、乙○○為甲○○配偶徐萬清之兄，二人為二親等旁系姻親，
    具有家庭暴力防治法第三條第四款所定之家庭成員關係，同
    住在臺北縣新店市○○路○段九巷一號（下稱案發地點）。
    詎乙○○因甲○○向偵查機關告訴其違反家庭暴力防治法、
    恐嚇等案件，應依本院傳喚於民國九十七年十一月十七日下
    午五時十分到庭應訊而心生不滿。竟萌殺人之犯意，於該日
    中午十二時二十分許，在案發地點，持附表所示榔頭朝甲○
    ○之頭臉部及身體重擊不詳次數，揚言要置甲○○於死，致
    甲○○受有臉骨骨折；頭皮撕裂傷約七公分；臉部撕裂傷約
    三公分；右上臂、左髖及下背挫傷，嗣因甲○○即時逃離現
    場而未遂。案發後，乙○○於有偵查犯罪職責之公務員發覺
    前，不逃避犯行，至臺北縣政府警察局新店分局安康派出所
    自首而接受裁判。警方則至案發地點扣得附表所示榔頭一支
    。
二、案經甲○○訴由臺北縣政府警察局新店分局報告臺灣臺北地
    方法院檢察署檢察官偵查追加起訴。
    理    由
壹、程序方面：被告乙○○及其辯護人對於公訴人提出之證據資
    料，均不爭執其證據能力，本院審酌該等言詞供述及書面作
    成時之狀況，除證人即告訴人甲○○（下逕稱其名）於檢察
    官訊問時未經具結之陳述絕對無證據能力，應不得作為證明
    被告犯罪之證據外，其餘並無不宜作為證據之情事，依刑事
    訴訟法第一百五十九之五第二項規定，得作為證據。
貳、實體方面：
一、訊據被告就基於殺人犯意重擊甲○○之事實坦承不諱，核與
    甲○○證述情節大致相符（偵查卷第七至一○頁參照），且
    有甲○○診斷證明書、受傷及現場照片十八幀附卷可證（偵
    查卷第一九頁、第二三至三二頁參照），又有附表所示榔頭
    一支扣案可考，足以擔保被告前開任意性與自白相符。次查
    ，附表所示扣案榔頭金屬部位長約十一公分、寬約四點三公
    分、高約四公分；木頭柄部分長約二十一點七公分；重量約
    達一千一百四十八公克。質地堅硬、重量非輕，若持以接續
    重擊人體頭部、臉部等重要部位（衡諸常情，行為人除非刻
    意凌遲虐待被害人，下手無非短短倏忽之時間，且精神處於
    激動狀態，顯不會清楚記憶手段之先後與毆擊之次數、位置
    等等枝微細節，難以苛求完整還原案發情景，而一一論斷毆
    擊部位與先後次序，附此敘明），顯足以致人於死。事證明
    確，應予論處。
二、被告為甲○○配偶徐萬清之兄，二人為二親等旁系姻親，具
    有家庭暴力防治法第三條第四款所定之家庭成員關係，依同
    法第二條第二款之規定，本案為家庭暴力案件。核被告所為
    ，係犯刑法第二百七十一條第二項、第一項之殺人未遂罪。
    被告著手於殺人犯行而因甲○○逃離現場至障礙未遂，屬未
    遂犯，爰依刑法第二十五條規定減輕其刑。又查被告於行為
    後，於有偵查犯罪職責之公務員發覺前，不逃避犯行，至臺
    北縣政府警察局新店分局安康派出所自首而接受裁判，此據
    證人即該所警員楊孟儒證述綦詳，核屬自首，茲依刑法第六
    十二條前段之規定減輕其刑。被告有未遂、自首二種以上刑
    之減輕情形，應依刑法第七十條規定，遞減之。且依刑法第
    六十四條第二項、第六十五條第二項、第六十六條前段規定
    ，先將死刑減為無期徒刑，無期徒刑減為二十年以下十五年
    以上有期徒刑，十年以上有期徒刑部分，減輕其刑至二分之
    一；復將前述減後之刑，遞以前開規定減輕之。爰審酌被告
    犯罪動機乃與甲○○長期不睦，日常生活互有指摘且因此衍
    生不少訴訟，積怨已久，但竟不知忍讓自制，無視法院保護
    令，在因違反保護令案件出庭前萌生殺意，殊屬非是，及其
    毆擊之手段、造成甲○○之傷勢，犯罪後旋能坦承、態度良
    好，但素行不良等節及其他一切情狀，量處如主文所示之刑
    ，以資儆懲。扣案附表所示之物，為被告犯本案所用之物，
    但非被告所有（徐萬清所有，偵查卷第四頁參照），又非違
    禁物，不能宣告沒收。
據上論斷，應依刑事訴訟法第二百九十九條第一項前段，刑法第
二百七十一條第二項、第一項、第二十五條、第六十二條前段，
判決如主文。
本案經檢察官蔡偉逸到庭執行職務。
中    華    民    國    98    年    3     月    31    日
                  刑事第十庭審判長法  官  林春鈴
                                  法  官  呂煜仁
                                  法  官  姚念慈
以上正本證明與原本無異。
如不服本判決，應於判決送達後十日內，檢具繕本向本院提出上
訴狀上訴於臺灣高等法院。
                                  書記官  劉芸珊
中    華    民    國    98    年    3     月    31    日
附表：
    扣案金屬部位長約十一公分、寬約四點三公分、高約四公分
    ；木頭柄部分長約二十一點七公分；重量約達一千一百四十
    八公克之榔頭一支。
附錄本案論罪科刑法條全文：
刑法第二百七十一條
殺人者，處死刑、無期徒刑或十年以上有期徒刑。
前項之未遂犯罰之。


司法院資訊處製作；財團法人民間司法改革基金會備份。
